最高法院刑事判決　　　　　　　　　　　　　　　九十三年度台上字第一六四四號
　　上　訴　人　台灣高等法院台南分院檢察署檢察官
　　被　　　告　甲○○
右上訴人因被告偽造文書案件，不服台灣高等法院台南分院中華民國九十二年八月二
十日第二審更審判決（九十二年度上更(一)字第三一七號，起訴案號：台灣台南地方法
院檢察署八十八年度偵字第五０一九、七五二八號），提起上訴，本院判決如左：
　　主　文
原判決撤銷，發回台灣高等法院台南分院。
    理  由
本件原判決認定被告甲○○與吳美悅係夫妻，因經濟困頓，乃共同基於概括之犯意，
乘吳美悅之父母吳海南、吳王桃出國之際，利用其留存於第一商業銀行新營分行（下
稱第一商銀）之印鑑章及授信約定書，於民國八十七年九月十七日、九月十九日、十
月十七日、十一月九日，以被告為借款人，吳海南、吳王桃為連帶保證人，連續偽造
其署押並盜蓋印鑑章予借據上，先後向第一商銀借得新台幣（下同）二百萬元、一百
萬元、一百萬元、二百萬元（即原判決附表二編號三二至三五所示），足以生損害於
第一商銀及吳海南、吳王桃等情，因而撤銷第一審諭知被告無罪之判決，改判論處被
告共同連續行使偽造私文書，足以生損害於公眾及他人罪刑。並以公訴意旨所稱被告
於八十六年六月間，以偽造文書手段，向萬泰銀行借款一千二百萬元（擔保放款）及
一百五十萬元（信用放款）；復於八十六年九月十日及十一月十三日，向第一商銀借
款六百萬元、三百萬元，而涉有刑法第二百十六條、第二百十條、第三百三十九條第
一項等罪嫌部分，不能證明其犯罪，因與前開科刑部分有裁判上一罪關係，爰不另為
無罪判決之諭知。固非無見。
惟查：(一)刑法第二百十九條規定偽造之印章、印文或署押，不問屬於犯人與否，沒收
之；至盜用印章所加蓋之印文，既非偽造之印文，自不在該條沒收之列。原判決認定
被告以吳海南、吳王桃名義為連帶保證人，並盜蓋其印鑑章於借據上，向第一商銀借
款，如果無訛，則被告盜用印章所加蓋之印文，並非偽造之印文，乃原判決遽依刑法
第二百十九條之規定諭知「偽造之吳海南、吳王桃印文沒收」，難謂無判決適用法則
不當之違誤。(二)原判決綜合吳王桃所有第一商銀00000000000號儲蓄存款
帳戶、入出境日期證明書等卷證資料，以吳王桃於八十四年十二月設定抵押權予第一
商銀，迄八十八年四月十三日為止，其帳戶進出款項頻繁；且吳海南、吳王桃於八十
五年一月二十一日出境後，迨八十七年十一月二十八日回國為止，其間亦曾多次入出
境，回國後至八十八年四月十三日，先後使用該存摺達十七次等一切情況，認「不論
告訴人夫妻係在國內，或係經常出國在外，似皆係委由被告或吳美悅處理相關金融事
宜」，並以被告向第一商銀借款九百萬元（即八十六年九月十日及十一月十三日，借
款六百萬元、三百萬元）部分「尚有合理之事證，足以令人懷疑，係出於告訴人之事
先同意」（見原判決第十六面第六行至第十七面第十八行），資為該部分不另為無罪
判決諭知之論據。但於被告有罪部分，則又認被告向第一商銀借款六百萬元部分，適
「吳海南、吳王桃均在國外」，足見被告與吳美悅未經同意，共同偽造吳海南、吳王
桃為連帶保證人之借據，向第一商銀借款（見原判決第三面第十三行至第十八行）。
對於相同之事證，前後為相反之評價，併有判決所載理由矛盾之可議。檢察官上訴意
旨指摘原判決違背法令，尚非全無理由，應認仍有撤銷發回更審之原因。原判決關於
其餘不另為無罪諭知之部分，基於審判不可分原則，應併發回之。
據上論結，應依刑事訴訟法第三百九十七條、第四百零一條，判決如主文。
中　　　華　　　民　　　國　　九十三　　年　　　三　　　月　　三十一　　日
                              最高法院刑事第四庭
                                  審判長法官  紀　俊　乾
                                        法官  黃　正　興
                                        法官  劉　介　民
                                        法官  陳　東　誥
                                        法官  吳　昆　仁
      右正本證明與原本無異
                                              書  記  官
中　　　華　　　民　　　國　　九十三　　年　　　四　　　月　　　五　　　日
                                                                        Ｌ
